臺灣新竹地方法院民事簡易判決  
111年度竹簡字第88號
原      告  王瑞麟  
被      告  陳彥竣  
訴訟代理人  蔡學慶  
上列當事人間請求損害賠償事件，本院於民國111 年5 月11日辯
論終結，判決如下：
    主      文
原告之訴及其假執行之聲請均駁回。
訴訟費用由原告負擔。
    事實及理由
壹、程序方面：
　　按訴狀送達後，原告不得將原訴變更或追加他訴。但擴張或
    減縮應受判決事項之聲明者，不在此限，民事訴訟法第255
    條但書第1 項第3 款定有明文。本件原告起訴時聲明原為：
    ㈠被告應給付原告新臺幣（下同）11萬元，及自起訴狀繕本
    送達翌日起至清償日止，按週年利率5%計算之利息。㈡請依
    職權宣告假執行。嗣於本院民國111 年3 月14日言詞辯論期
    日當庭以言詞變更請求金額為2 萬1,641 元，利息則不變（
    見本院卷第95頁），核原告上開所為，僅係單純減縮應受判
    決事項聲明，揆諸首揭規定，尚無不合，應予准許。
貳、實體方面：　　
一、原告主張：被告於108 年12月25日下午6時56分許，駕駛車
    牌號碼000-0000號自用小客車（下稱系爭汽車），沿新竹市
    東區園區二路由東往西方向行駛，行經園區二路與園區三路
    交岔路口時，不慎碰撞原告所有、騎乘之車牌號碼000-000
    號普通重型機車（下稱系爭機車），致原告人、車倒地，造
    成系爭機車受損，原告並受有右側股骨幹骨折之傷害。原告
    因本件事故所受損害，包含醫療費用13萬6,519 元、醫療用
    品費用2,205元、交通費用2,535元、看護費用7 萬2,000 元
    、不能工作損失2 萬5,468 元、系爭機車修理費用2 萬8,00
    0 元、財物損失2,736 元，且原告身心受有相當之痛苦，併
    請求精神慰撫金30萬元，上開金額共計56萬9,463 元。而被
    告之保險公司前向原告求償賠償系爭汽車車損之案件即本院
    110 年度竹簡調字第514 號（下稱系爭前案）以9 萬元達成
    調解，並建議肇事責任之分配為被告責任20%，是原告雖有
    過失，然被告於交岔路口變換車道（於左轉車道行駛卻直行
    ）且超速行駛，亦應負二成之過失比例，再扣除原告已受領
    汽車強制責任險強制險理賠9 萬2,252 元，原告得向被告請
    求賠償之金額為2 萬1,641 元。為此，爰依侵權行為之法律
    關係提起本件訴訟。並聲明：㈠被告應給付原告2 萬1,641 
    元，及自起訴狀繕本送達翌日起至清償日止，按週年利率5%
    計算之利息。㈡請依職權宣告假執行。
二、被告則以：不同意原告之請求，當時無反應時間，且原告未
    遵守兩段式號誌左轉，加上系爭汽車直行，視線遭前車所阻
    擋，無法避免事故發生，故依鑑定報告內容，伊並無肇責。
    另系爭前案之承審法官希望雙方和解乃提出建議金額打八折
    ，並非認定伊之肇責比例即為八成等語置辯。並聲明：原告
    之訴駁回。
三、得心證之理由：
　㈠按因故意或過失，不法侵害他人之權利者，負損害賠償責任
    ，民法第184 條第1 項前段定有明文。是侵權行為所發生之
    損害賠償請求權，以有故意或過失不法侵害他人權利為其成
    立要件，若其行為並無不法，或其行為並無故意或過失，即
    無賠償之可言。次按汽車、機車或其他非依軌道行駛之動力
    車輛，在使用中加損害於他人者，駕駛人應賠償因此所生之
    損害，但於防止損害之發生，已盡相當之注意者，不在此限
    ，民法第191 條之2 定有明文。雖有舉證責任倒置之規定，
    由法律推定駕駛人侵害他人之行為係出於過失。然仍可由駕
    駛人舉反證推翻，如該損害非因駕駛人之過失所致時，即可
    免負賠償責任。
  ㈡原告主張被告駕駛系爭汽車於前揭時、地，不慎與由原告所
    有之系爭機車發生碰撞而肇事，造成原告受傷，而被告之保
    險公司前向原告求償關於系爭汽車車損部分，經系爭前案受
    理在案，而於110 年12月14日調解成立等情，提出新竹馬偕
    紀念醫院之診斷證明書、交通部公路總局新竹區監理所竹苗
    區車輛行車事故鑑定委員會鑑定意見書、系爭前案調解筆錄
    等件影本為證。惟查：
　⒈依道路交通事故現場圖肇事經過摘要記載：「A車駕駛駕298-
    GAN普重機（即系爭機車）由西往東直行園區二路內側車道
    ，行經園區二路與園區三路口，欲左轉園區三路，於左轉時
    ，與對向B車駕駛駕AUG-6693自小客（即系爭汽車）直行園
    區二路中線車道，行經該路口欲繼續直行之車輛，雙方發生
    碰撞因而肇事，導致A車駕駛受傷，B車車上人員無受傷。」
    等語；次據被告於警詢時陳稱：我駕駛系爭汽車由東往西直
    行園區二路中線車道，行經園區二路與園區三路口，欲繼續
    直行園區二路，當時路口號誌為綠燈，繼續保持速度向前行
    駛，然後前方同向有輛汽車，因此我打方向燈向右要進入外
    側車道，隨後就發現對方出現在我車前並發生碰撞等語；原
    告則陳稱：我騎乘系爭機車由西往東直行園區二路內側車道
    ，行經園區二路與園區三路口，欲左轉園區三路，我當時有
    停下來，前方的號誌是「直行右轉指示燈」，當時左轉的燈
    還沒亮，我看對向有待左轉的汽車，未有直行的車輛才左轉
    ，但隨後一陣光就倒地等語。以上有道路交通事故現場圖、
    兩造之道路交通事故談話紀錄表附於系爭前案卷宗可稽，足
    見原告未依號誌燈之指示行車即左轉；再參酌本件事故發生
    地點，即新竹市東區園區二路與園區三路口，為交岔路口，
    而本件肇事交岔路口前，被告所在之中線車道地面標示有「
    ↑」直線箭頭圖形標線，內線車道繪有左轉彎弧形箭頭圖形
    標線，外線車道則劃設有直線與右轉彎弧形合併之分岔箭頭
    標線，亦即外側道路為直行及右轉彎兼行之車道，中線道路
    為直行車道，內側道路為左轉彎專用車道，此亦據現場圖繪
    明在卷，故原告指稱被告於交岔路口變換車道（於左轉車道
    行駛卻直行）一節，即難採信。
　⒉又本件事故發生過程，經本院當庭勘驗警方所提供之路口監
    視器之行車影像紀錄光碟，勘驗結果如後述鑑定意見書之文
    字敘述：於紅燈時相已超越停止線跨入路口停等之系爭機車
    於錄影時間18：56：21開始起步左轉，至18：56：24系爭機
    車左轉駛入顯示左方向燈光之深色小客車前方，接著於錄影
    時間18：56：25秒初系爭汽車自該深色小客車旁超越撞擊左
    轉之系爭機車，系爭機車通過該深色小客車至與系爭汽車肇
    事期間僅約1秒左右等情，有路口監視器影像光碟畫面截圖
    在卷可考，亦為兩造所不爭（見本院卷第108 頁），而觀諸
    保安警察第二總隊道路交通事故初步分析研判表記載雙方駕
    駛人可能之肇事原因或違規事實為「王瑞麟（即原告）：違
    反特並標誌（線）禁制（違反道路交通管理處罰條例第48條
    第1項第2款：未依規定兩段式左轉）；陳彥竣（即被告）：
    尚未發現肇事因素」等語，佐以當時天候晴、夜間有照明，
    路面鋪裝柏油、乾燥無缺陷、無障礙物、視距良好，並無不
    能注意之情事，有道路交通事故調查報告表(一)附於系爭前
    案卷宗可憑，由上可知，被告係正常行駛於直行專用車道上
    ，當時係依交通號誌直行，進入路口時並未喪失路權，原告
    則係違反機車兩段式左轉方式（現場有左轉之待轉區），未
    於待轉區待轉，且未依號誌指示行駛，亦未注意停讓對向直
    行車先行而逕自任意左轉橫越至系爭汽車之前方，待被告發
    現時間僅短短約1 秒鐘，從而，被告既係遵循交通標誌、標
    線行駛，當可期待其他駕駛人亦遵守交通規則，原告騎乘系
    爭機車突然自園區二路駛出欲由西往北左轉越過交岔路口行
    駛園區三路，其違反交通規則之舉措，非被告所應注意及預
    防，且為猝不及防之舉。是認被告並無過失可言。
　⒊此外，原告前就本件起訴事實相同之同一事實對被告提出過
    失傷害之刑事告訴，經臺灣新竹地方檢察署檢察官送請交通
    部公路總局新竹區監理所竹苗區車輛行車事故鑑定會就本件
    車禍事故肇事責任進行鑑定，其鑑定結果認為：「一、王瑞
    麟（即原告）駕駛普通重型機車（即系爭機車），行經設劃
    機慢車兩段左轉標誌及左轉待轉區標線之號誌管制路口，未
    依號誌指示且未實行兩段方式左轉，又未充分注意對向依燈
    號直行駛入之車輛並讓其先行，為肇事原因。二、陳彥竣（
    即被告）駕駛自用小客車（即系爭汽車），措手不及，無肇
    事因素。但超速行駛有違規定。」等語，有該鑑定會109年7
    月6日竹監鑑字第1090133027號函檢送之竹苗區0000000案鑑
    定意見書在卷可考（見本院卷第25至32頁），並經臺灣新竹
    地方檢察署檢察官以109 年度偵字第192 號為不起訴處分，
    有不起訴處分書可參（見本院卷第23至24頁），與本院前開
    認定大致相符，益徵本件車禍事故應係因原告之過失所致，
    被告並無肇事原因即無過失，自無須負損害賠償責任。
　⒋至於原告雖執稱被告當時駕駛系爭汽車超速行駛，而認被告
    亦應負過失責任云云。查被告系爭汽車雖亦有超速行駛之違
    規，為被告所不爭（見本院卷第108 頁），惟僅係行車違反
    法律規定，如原告之系爭機車能注意大眾交通安全，而未主
    動違規左轉，即不致發生該交通事故，故原告所受之損害，
    與被告之駕駛行為間，並無相當因果關係，亦即被告駕車超
    速行駛之行為，非係原告所受損害之原因。是以，本件難認
    被告有何過失責任，原告主張本件事故係因被告之過失侵權
    行為所致，委無可採。
  ⒌另按關於財產權爭議之調解，當事人不能合意但已甚接近者
    ，法官應斟酌一切情形，其有調解委員者，並應徵詢調解委
    員之意見，求兩造利益之平衡，於不違反兩造當事人之主要
    意思範圍內，以職權提出解決事件之方案，民事訴訟法第41
    7 條第1 項定有明文。查原告與被告之保險公司就系爭汽車
    車損部分於系爭前案中達成調解，係經由雙方經調解磋商之
    過程始做成系爭前案調解筆錄，雙方當衡酌自己之利益，考
    量解決事件之方案可行性，而達成調解。而被告之保險公司
    對系爭前案承審法官提議解決之方案（即建議雙方肇事責任
    比例）表示不爭執，有本院110 年12月7 日調解程序筆錄附
    於系爭前案卷宗可憑，被告之保險公司所為此一表示，乃尋
    求與原告互為讓步以達成合意之探索方案，該方案係基於被
    告之保險公司自身選擇而受有不利益，並不能以被告之保險
    公司之行為推認為被告之行為，是原告此部分之主張尚難遽
    信。
四、綜上所述，被告就本件事故之發生並無過失，則被告對原告
    即不負侵權行為之損害賠償責任。準此，原告依侵權行為之
    法律關係，請求被告賠償2 萬1,641 元，及自起訴狀繕本送
    達之翌日起至清償日止，按週年利率5%計算之利息，為無理
    由，應予駁回。又原告之訴既經駁回，其假執行之聲請亦失
    所附麗，應併予駁回。
五、本件事證已臻明確，兩造其餘之攻擊防禦方法及所提證據，
    於判決結果不生影響，爰不一一論列，附此敘明。
六、訴訟費用負擔之依據：民事訴訟法第78條。
中　　華　　民　　國　　111 　年　　6 　　月　　10　　日
                  新竹簡易庭  法　官  黃致毅　     
以上正本證明與原本無異。
如不服本判決，須於判決送達後20日內向本庭提出上訴狀（應按
他造當事人之人數附繕本）；如委任律師提起上訴者，應一併繳
納上訴審裁判費。
中　　華　　民　　國　　111 　年　　6 　　月　　10　　日
                              書記官　蕭宛琴